【裁判字號】    89,訴,1560
【裁判日期】    900606
【裁判案由】    商標異議
【裁判全文】
臺北高等行政法院判決                            八十九年度訴字第一五六○號
                              .
    原      告  德商．萬寶龍文具有限公司
                Montbla.
    代  表  人  甲○○○○○○（公司法務）住同右
                Marc Fr.
    訴訟代理人  乙○○律師
                丁○○律師
    被      告  經濟部智慧財產局
    代  表  人  陳明邦（局長）
    訴訟代理人  丙○○
    參  加  人  朱崇義
右當事人間因商標異議事件，原告不服經濟部中華民國八十九年八月九日經（八九）
訴字第八九○八八○八四號訴願決定，提起行政訴訟，並經本院依職權裁定命參加人
獨立參加被告訴訟。本院判決如左：
    主  文
訴願決定及原處分關於異議不成立部分均撤銷。
被告對於參加人之八十八年六月十五日審定字第八六七八四四號「 Meisterstuck  」
商標審定事件（收文字號八十七年九月三十日第0000000號）應依本判決之法
律見解對於原告另為處分。
原告其餘之訴駁回。
訴訟費用由原告負擔十分之一，其餘由被告負擔。
    事  實
一、事實概要：緣參加人於民國（以下同，西元除外）八十七年九月三十日以如附圖
    一所示之「Meisterstuck」商標圖樣，指定使用於商標法施行細則第四十九條所
    定商品及服務分類表第十五類之樂器、演奏輔助器商品，向被告（八十八年一月
    二十六日改制前為經濟部中央標準局）申請註冊，經准列為審定第八六七八四四
    號商標，於八十八年六月十六日刊登於中華民國商標公報第二十六卷第十二期（
    以下或稱系爭商標）。於公告期間內，原告於八十八年九月十五日以其使用之如
    附圖二所示之「MEISTERSTUCK」商標係著名商標（以下或稱據以異議商標），主
    張系爭商標有違商標法第三十七條第七款、第十四款之規定，對之提起異議，經
    被告審查結果，認德文「MEISTERSTUCK」係由「MEISTER」及「STUCK」二字複合
    組成，前者為「大師」之意，後者有「戲劇、樂曲」之意，非原告所獨創之文字
    ，且揆諸其各式報章雜誌廣告，「MEISTERSTUCK」一字或與字體較大之「 MONT-
    BLANC 」商標置於同一版面之不同位置等多種方式呈現，或僅占整個廣告之極小
    篇幅，其廣告效果遭另一「 MONTBLANC」商標分散消費者之注意力，要難認定單
    獨之「MEISTERSTUCK」商標係著名商標，且二者指定使用商品之功能用途、銷售
    場所或消費對象均迥然有別，一般商品購買人不致發生混淆誤認之虞；且原告對
    商標法第三十七條第十四款部分之事實及理由，迄未補正，於法不符等理由，以
    八十九年五月三十日中台異字第八八七四四九號商標異議審定書關於商標法第三
    十七條第七款部分為異議不成立之處分；關於同法條第十四款部分，為駁回之處
    分。原告不服，就上述被告所為異議不成立部分，提起訴願，亦遭經濟部八十九
    年八月九日經（八九）訴字第八九○八八○八四號決定，執相同理由駁回，遂提
    起本件行政訴訟。
二、兩造聲明：
  (一)原告聲明求為判決：
    1.訴願決定及原處分關於異議不成立部分均撤銷。
    2.判命被告對於參加人之八十八年六月十五日審定字第八六七八四四號「 Meis-
      terstuck」商標審定事件（收文字號八十七年九月三十日第0000000號
      ）應作成撤銷之行政處分。
    3.訴訟費用由被告負擔。
  (二)被告經本院合法通知未到場，依其答辯狀聲明求為判決：
    1.駁回原告之訴。
    2.訴訟費用由原告負擔。
  (三)參加人經本院合法通知未具狀或到場聲明。
三、兩造之爭點：
  系爭商標是否有違商標法第三十七條第七款前段之規定，而應撤銷原審定？
  (一)原告主張之理由：
    1.被告及經濟部所為「異議不成立」、「異議駁回」之處分及「訴願駁回」之決
      定，係以原告所呈送之資料，據以異議之商標均以搭配「 MONTBLANC」方式為
      之，使用時所占整個比例甚小，亦無特殊之設計，難認據以異議商標為著名商
      標，而參加人之系爭「Meisterstuck」商標係指定使用於樂器、演奏輔助器商
      品，銷售場所或消費對象，均迥然有別，並無使人混淆誤認之虞等語，顯然違
      法：
      (1)著名商標之認定，不以大多數消費者之認知為準，而以商標所使用商品交易
        範圍內之相關事業及消費者為限：按商標圖樣相同或近似他人著名之商標或
        標章，有致公眾混淆誤認之虞者，不得申請註冊，商標法第三十七條第七款
        前段定有明文。商標法所稱之著名商標或標章係指商標或標章已廣為相關事
        業或消費者所普遍認知者而言。所謂相關事業或消費者，係以商標或標章所
        使用商品或服務之交易範圍為準，包括但不限於商品或服務之實際或可能消
        費者，涉及經銷管道之人或經營所使用商品或服務之相關業者，為被告八十
        九年八月十日（八九）智商九八○字第八九五○○○五二號公告之「著名商
        標或標章認定要點」第二條、第三條所明示。
      (2)據以異議「 MEISTERSTUCK 」商標確屬著名商標：
        原告係世界著名之企業，於西元一九二四年首創使用「 MEISTERSTUCK 」
          商標於其所產製之鋼筆、簽字筆、文具用品，隨著企業產品多元化，陸續
          使用「 MEISTERSTUCK 」商標於珠寶、袖扣、鐘錶、眼鏡、皮夾、皮革製
          品等商品，迄今已成為原告所有商品之系列商標名稱，即原告所販售之商
          品皆為「 MEISTERSTUCK」商標產品。「MONTBLANC」係為表彰原告公司之
          商標，而「 MEISTERSTUCK 」商標則為表彰商品之商標，於實際使用時「
          MEISTERSTUCK」商標皆會標示於商品上，例如：鋼筆上之三環中間之粗環
          會標示「 MONTBLANC」及「MEISTERSTUCK」商標；眼鏡鏡架左右內側之金
          屬片上，一側標示「 MONTBLANC」，另一側標示「MEISTERSTUCK」商標；
          手錶則於錶殼左右兩側分別標示「 MONTBLANC」及「MEISTERSTUCK」商標
          ；大皮件則於金屬環扣上標示「 MONTBLANC」及「MEISTERSTUCK」商標。
          而原告「MEISTERSTUCK」商標產品廣告始於西元一九三六年刊登於德國以
          後，於世界各地不斷透過報章雜誌刊登廣告，例如：天下雜誌、亞洲週刊
          、尚品雜誌、保險行銷雜誌、 Newsweek、Far Eastern Economic REVIEW
          、ASIAWEEK、家庭報等，在國內廣為流通之雜誌及於媒體刊登宣傳文稿及
          散發精美型錄以促銷「MEISTERSTUCK」商標產品，迄今已達六十四年。
      原告每年耗費鉅資在廣告促銷「 MEISTERSTUCK 」商標產品，有產品廣告
          影本可證，茲臚列西元一九九三年至一九九五年「 MEISTERSTUCK 」商標
          產品廣告費用如左：
          年（西元）度        廣 告 費 用
        一九九三年三千七百八十四萬一千馬克  約新台幣六億六千二百二十一萬元
        一九九四年五千一百二十二萬二千馬克  約新台幣八億九千六百三十八萬元
        一九九五年四十七百六十六萬八十馬克  約新台幣八億三千四百一十九萬元
        一九九六年四千九百零五萬七千馬克    約新台幣八億五千八百四十九萬元
        一九九七年五千九百九十五萬二千馬克  約新台幣十億四千九百一十六萬元
        一九九八年七千零七十萬二千馬克    約新台幣十二億三千七百二十八萬元
        一九九九年迄今六千六百一十一萬三千馬克
                                          約新台幣十一億五千六百九十七萬元
        西元一九九五年至一九九八年「MEISTERSTUCK」商標產品全球銷售額如左
          ，有西元一九八七年以後刊登於世界各地之部分報章雜誌、商品宣傳文稿
          及商品中英文型錄，足證明原告商標產品長久及廣泛行銷之事實：
          年（西元）度        金        額
          一九九五年  二億一千三百二十萬馬克  約新台幣三十七億三千一百萬元
          一九九六年  二億一千三百八十八萬五千馬克  約新台幣三十七億四千二
                                                    百九十八萬元
          一九九七年  二億一千七百三十三萬一千馬克  約新台幣三十八億零三百
                                                    二十九萬元
          一九九八年  二億二千二百七十七萬七千馬克  約新台幣三十八億九千八
                                                    百五十九萬元
        系爭「 MEISTERSTUCK 」商標產品在國內透過百貨公司、精品店、經銷商
          及郵購等方式廣泛行銷之事實，有原告設於台北、新竹、台中、台南及高
          雄等地十四家直營店之資料及信用卡郵購廣告資料可證。原告西元一九九
          五年至一九九八年「 MEISTERSTUCK 」商標產品在中華民國銷售額如左：
          年（西元）度         金        額
          一九九五年  二百五十八萬馬克        約新台幣四千五百一十五萬元
          一九九六年  二百九十五萬一千馬克    約新台幣五千一百六十四萬元
          一九九七年  三百八十三萬三千馬克    約新台幣六千七百零七萬元
          一九九八年  三百九十七萬五千馬克    約新台幣六千九百五十六萬元
        原告為周全保護「MEISTERSTUCK」商標，於安道爾、阿根廷、澳大利亞、
          奧地利、巴哈馬、荷比盧、貝南、波士尼亞和赫芝格維那、巴西、布基那
          法索、科麥隆、加拿大、中非、查德、智利、中國大陸、哥倫比亞、剛果
          、克羅埃西亞、捷克、丹麥、埃及、芬蘭、法國、加彭、德國、直布羅陀
          、希臘、幾內亞、香港、印尼、國際註冊、愛爾蘭、以色列、義大利、象
          牙海岸、日本、肯亞、南韓、寮國、列支敦士登、澳門、馬來西亞、馬利
          、茅利塔尼亞、墨西哥、摩納哥、摩洛哥、荷屬大小安第列斯群島、尼日
          、非洲聯盟、北韓、葡萄牙、羅馬尼亞、聖馬利諾、沙烏地阿拉伯、塞內
          加爾、新加坡、斯洛伐克、斯洛維尼亞、南非、西班牙、斯里蘭卡、瑞典
          、瑞士、泰國、多哥、突尼西亞、英國、烏拉圭、委內瑞拉、越南、南斯
          拉夫、阿爾巴尼亞、阿爾及利亞、亞美尼亞、亞賽拜然、貝拉瑞斯、保加
          利亞、古巴、匈牙利、哈薩克、吉爾吉斯、拉脫維亞、賴比瑞亞、馬其頓
          、蒙古、挪威、波蘭、摩爾達維亞、俄羅斯、蘇丹、塔吉克、烏克蘭、美
          國、烏茲別克等國及地區取得註冊，有註冊一覽表及部分註冊證影本，以
          供卓參。原告並於七十九年起陸續在中華民國獲取註冊第五一七三八一號
          、第七六三五二三號、第七七二一四三號、第七八○一八九號、第八五三
          七七三號及第八七二一三三號商標專用權迄今仍然有效。
        此外，原告為將書寫的藝術與文學及音樂相結合，本著回饋社會及贊助藝
          術之理念，於西元一九九五年創設萬寶龍交響樂團，並設立國際愛樂交響
          樂團基金會，成為國際愛樂交響樂團之主要贊助者，以繼續培養年輕優秀
          之音樂人才。原告並陸續製造販售與知名音樂家為主題之一系列「MEIST-
          ERSTUCK 」商標產品，如蕭邦系列名筆、莫札特系列名筆、伯恩斯坦系列
          名筆及於西元一九九九年為慶祝七十五週年所發行與世界第二男高音多明
          哥有關之系列紀念筆等。而原告由販賣此等與音樂有關之「MEISTERSTUCK
          」商標產品之銷售額中，提撥一定金額作為國際愛樂交響樂團基金之來源
          。
    2.反觀被告異議駁回理由有許多矛盾、不合理之處，茲分述如下：
      (1)非獨創文字：被告將原告之商標分割為「MEISTER」及「STUCK」，認為有「
        大師」及「戲劇、樂曲」之意，認定系爭商標非獨創之文字。然系爭商標為
        原告首創將二獨立之德文單字組合而成之文字，為整體不可分割之文字商標
        ，並非德文原有的名詞，故於德文字典上並查不出有此字。被告將「MEIST-
        ERSTUCK 」商標分割為「MEISTER」及「STUCK」，分別解釋其字意而認定其
        為非獨創文字，似有流於專斷之虞。再者，德文於中華民國地區並非常用語
        言，一般消費者並無認識「MEISTER」及「STUCK」德文字意之可能，更遑論
        將一德文商標「MEISTERSTUCK」拆開分別解釋。再者，「MEISTERSTUCK」係
        德文，而德文非國內通用之第二外國語言，而原告於音樂界亦享有一定之名
        聲及關聯，因此參加人之商標設計動機是否剽竊原告長久使用之商標，實有
        深究之必要。換言之，參加人從何處得到靈感設計系爭德文商標「MEISTER-
        STUCK 」並指定使用於與音樂極為密切之樂器，是否因原告於音樂界之淵源
        及知名度而得知原告商標，進而襲用原告之商標或僅只是出於偶然之靈感實
        有加以調查之必要。
    (2)使用商標之字體大小：「著名之商標或標章」係指有客觀證據認定該商標或
        標章已廣為相關事業或消費者所普遍認知而言，此為商標法施行細則第三十
        一條第一項所明定。原告之「MEISTERSTUCK」商標產品每年之全球消費額高
        達三十七億元以上、中華民國地區每年之銷售額亦高達六千萬元，且原告投
        入每年數億元之廣告經費，廣為宣傳其商標「MEISTERSTUCK」，可證據以異
        議商標經由原告之戮力行銷、廣泛宣傳該商標之商品，並積極於世界各地申
        請註冊，及消費者皆認識並購買該商標產品，依商標法著名商標之認定要點
        ，原告之「MEISTERSTUCK」商標應為著名商標。被告以「該商標使用時字體
        較小」及「該商標佔廣告篇幅較小」之理由，認定原告之「MEISTERSTUCK」
        非著名商標，並無法律依據。
      (3)「如已為商標使用」或「商標既已著名」，並不因搭配其他文字或商標使用
        而喪失其為「商標使用」或「著名商標」的屬性：如上所述，有客觀證據認
        定該商標已廣為相關事業或消費者所普遍認知者即為著名商標。由原告所提
        供的各項證據資料足以證明原告之「 MEISTERSTUCK 」已廣為消費者認識及
        購買，則該商標使用時是否搭配其他文字使用，應非審查之基準。且「MONT
        BLANC」為原告之公司標章，原告以「MEISTERSTUCK」搭配「MONTBLANC」使
        用，以表彰商品來源，為一般商業習慣，如美國職業籃球隊「CHICAGO BULI
        S」使用該球隊商標時均會搭配「NBA」、「National Basketball Associa-
        tion」等字樣，對消費者而言，更具有相同之保障。
      (4)實務上亦認同一商品上仍可搭配不同的著名商標，用以表彰其商品，且彼此
        間不致因此影響其是否為商標使用或是否著名：例如瑞士商瑞士勞力士錶廠
        同時以「 ROLEX 」及「 DAY-DATE  」商標使用在商品上表彰其商品；在某
        件瑞士商瑞士勞力士錶廠以「 DAY-DATE 」商標為基礎之商標異議案中，被
        告原先認為證據資料的商品型錄上主要乃以皇冠圖及外文「 ROLEX」與盾牌
        圖及外文「 TUDOR」為主之商標商品型錄，而未審酌同一型錄上據以異議商
        標「DAY-DATE」之使用證據，然經瑞士商瑞士勞力士錶廠提起訴願，經濟部
        則改認定據以異議商標「DAY-DATE」註冊之事實決非靜態權利之取得，且由
        其所呈之型錄觀之，其年份持續約達三十年之久，自足以證明據以異議商標
        「DAY-DATE」長久使用及廣泛行銷之事實，故認定據以異議商標「DAY-DATE
        」應已達相當之知名度。因此，兩商標搭配使用並無降低商標知名度之可能
        。而被告就原告據以異議商標已長期使用達七十五年之事實棄而不論，僅一
        味挑剔原告於廣告上商標之大小，而遽下論斷原告之商標不著名，其認事用
        法自有違法之處，所為之處分及訴願決定，不應予以維持。
      3.證據：提出西元一九三六年廣告資料、西元一九八七年以後刊登於世界各地
        之部分報章雜誌廣告資料、商品宣傳文稿、商品型錄、一九九五年至一九九
        八年「MEISTERSTUCK」商標產品全球銷售額統計表、全世界商品銷售地區資
        料、原告設於台北、新竹、台中、台南及高雄等地十四家直營店之資料、信
        用卡郵購廣告資料、一九九五年至一九九八年「MEISTERSTUCK」商標產品在
        中華民國銷售額統計表、原告於各國註冊一覽表及國外部分註冊證、中華民
        國部分註冊證等影本、標示有「MEISTERSTUCK」商標之鋼筆照片、標示有「
        MEISTERSTUCK」商標之手錶照片、標示有「MEISTERSTUCK」商標之眼鏡照片
        、標示有「MEISTERSTUCK」商標之公事包照片、「Focusing on what  rea-
        lly metters: Meisterstuck Eyewear Collection」型錄、「獨家報導」、
        、「今週刊」、「時報周刊」、「GALLERIA雜誌」、「GQ雜誌」、「聯合晚
        報」、「經濟日報」、「大成影劇報」、「China News」等有關「MEISTER-
        STUCK」商品介紹之報導、「MEISTERSTUCK」產品特別介紹等影本。
  (二)被告主張之理由：
    按商標圖樣「相同或近似於他人著名之商標或標章，有致公眾混淆誤認之虞者」
    ，不得申請註冊，為商標法第三十七條第七款前段所明定。又所稱「著名之商標
    或標章」，係指有客觀證據足以認定該商標或標章已廣為相關事業或消費者所普
    遍認知者而言，復為商標法施行細則第三十一條第一項所明定。所謂「有致公眾
    混淆誤認之虞者」，係指商標或標章有使一般消費者對其所表彰之商品來源或產
    製主體發生混淆誤信之虞而言。本件原告固主張其於西元一九二四年首創使用「
    MEISTERSTUCK」商標於鋼筆、簽字筆等商品，該商標除在世界各國獲准註冊外，
    並於七十九年起陸續在我國申准取得註冊第五一七三八一、七六三五二三、七七
    二一四三號等商標專用權，且其產品在我國透過百貨公司、大型量販店、精品店
    及郵購等方式廣泛行銷，迄西元一九九八年我國銷售金額已近新台幣七千萬元，
    全球之銷售額更高達三十八億元以上，由於所產製之鋼筆品質精良且深具收藏價
    值，廣受世界各地之消費者所喜愛，「MEISTERSTUCK」商標已廣為消費大眾所熟
    知而成為世界知名之品牌，此外原告本著贊助藝術之理念，於西元一九九五年創
    設萬寶龍國際愛樂交響樂團，並陸續製造以知名音樂家為主題之一系列產品，則
    系爭商標以相同之外文申請註冊於與音樂有關之樂器商品，意圖使人誤信其商品
    係異議人所產出或與原告有關而造成混淆誤認之虞，自有首揭法條規定之適用云
    云；本件就原告檢送之西元一九九五年至一九九八年「MEISTERSTUCK」商標產品
    全球銷售額統計表、西元一九九五年至一九九八年「MEISTERSTUCK」商標產品我
    國銷售額統計表、各國報章雜誌廣告、註冊一覽表、國外部分註冊證、商品型錄
    影本等證據資料，固堪認定「MEISTERSTUCK」有註冊商標及使用之事實。惟查，
    德文「MEISTERSTUCK」係由「MEISTER」與「STUCK」二字複合組成，前者為大師
    之意；後者有戲劇、劇本、樂曲之意，非原告所獨創之文字，且揆諸其各式報章
    雜誌廣告，「 MEISTERSTUCK」一字或與字體較大之「MONTBLANC」商標置於同一
    版面之不同位置，或以「The Meisterstuck 149」、「MEISTERSTUCK THE CLASS
    IC」「MEISTERSTUCK SOLITAIRE 純金」「THE INCOMPARABLE MEISTERSTUCK」「
    MEISTERSTUCK SOLITAIRE. THE RARITY」等多種方式呈現，或僅占整個廣告之極
    小篇幅，其廣告效果遭另一「 MONTBLANC」商標分散消費者之注意力，要難認定
    單獨之「MEISTERSTUCK」商標已因原告之廣泛使用而於我國境內相當廣泛範圍內
    已廣為相關公眾所共知，自難謂為著名商標。再者，系爭商標係指定使用於樂器
    、演奏輔助器商品，與據以異議商標使用之鋼筆、原子筆等商品，二者性質上有
    明顯之差異，其功能用途、銷售場所或消費對象均迥然有別，衡酌客觀事實，尚
    難僅因原告創設萬寶龍國際愛樂交響樂團，並製造以知名音樂家為主題之一系列
    鋼筆產品，而謂一般商品購買人對系爭商標所表彰之商品來源或產製主體發生混
    淆誤認之虞，揆諸前述說明，應無首揭法條規定之適用，原處分洵無違誤，請駁
    回原告之訴。
  (三)參加人未具狀或到場為任何之主張。
    理  由
一、程序部分：
  本件被告經合法通知，未於言詞辯論期日到場，核無行政訴訟法第二百十八條準用
  民事訴訟法第三百八十六條所列各款情形，爰準用民事訴訟法第三百八十五條第一
  項前段，依原告之聲請，由其一造辯論而為判決。又本件參加人經本院裁定命其參
  加，依行政訴訟法第四十七條規定，本件判決對參加人亦有效力，均合先敘明。
二、實體部分：
  按商標圖樣相同或近似於他人著名之商標或標章，有致公眾混淆誤認之虞者，不得
  申請註冊，為商標法第三十七條第七款前段所明定。又所稱著名商標或標章，係指
  有客觀證據足以認定該商標或標章已廣為相關事業或消費者所普遍認知者。所謂相
  關事業或消費者，係以商標或標章所使用商品或服務之交易範圍為準，包括下列三
  種情形，但不以此為限：(一)商標或標章所使用商品或服務之實際或可能消費者；(二)
  涉及商標或標章所使用商品或服務經銷管道之人；(三)經營商標或標章所使用商品或
  服務之相關業者，為被告八十九年八月十日（八九）智商九八○字第八九五○○○
  五二號公告之「著名商標或標章認定要點」第二條、第三條所揭示。本件參加人於
  八十七年九月三十日以如附圖一所示之系爭商標，指定使用於商標法施行細則第四
  十九條所定商品及服務分類表第十五類之樂器、演奏輔助器商品，向被告申請註冊
  ，經准列為審定第八六七八四四號商標，於八十八年六月十六日刊登於中華民國商
  標公報第二十六卷第十二期。於公告期間內，原告於八十八年九月十五日以其使用
  之如附圖二所示之據以異議商標，主張系爭商標有違商標法第三十七條第七款、第
  十四款之規定，對之提起異議，經被告審查結果，認德文「MEISTERSTUCK」係由「
  MEISTER」及「STUCK」二字複合組成，前者為「大師」之意，後者有「戲劇、樂曲
  」之意，非原告所獨創之文字，且揆諸其各式報章雜誌廣告，「MEISTERSTUCK」一
  字或與字體較大之「 MONTBLANC」商標置於同一版面之不同位置等多種方式呈現，
  或僅占整個廣告之極小篇幅，其廣告效果遭另一「 MONTBLANC」商標分散消費者之
  注意力，要難認定單獨之「MEISTERSTUCK」商標係著名商標，且二者指定使用商品
  之功能用途、銷售場所或消費對象均迥然有別，一般商品購買人不致發生混淆誤認
  之虞；且原告對商標法第三十七條第十四款部分之事實及理由，迄未補正，於法不
  符等理由，以八十九年五月三十日中台異字第八八七四四九號商標異議審定書為異
  議不成立及駁回之處分。原告不服，就異議不成立部分主張據以異議商標為著名商
  標，參加人以幾近相同於據以異議商標之商標圖樣申請註冊，極易使消費者產生混
  淆誤認之虞，自有首揭法條之適用，應不准註冊等語，向經濟部提起訴願，該部持
  相同理由，以八十九年八月九日經（八九）訴字第八九○八八○八四號決定駁回之
  ，固非無見。惟查：
  (一)原告訴訟代理人於本院九十年四月二日準備程序中提出之實物，經本院當庭勘驗
    結果，鋼筆蓋上「 MONTBLANC」及「MEISTERSTUCK」商標並列；眼鏡鏡架上，二
    側分別標示「 MONTBLANC」及「MEISTERSTUCK」商標；手錶金色外殼邊緣左右兩
    側分別標示「 MONTBLANC」及「MEISTERSTUCK」商標；手提公事包金屬環扣上分
    別標示「MONTBLANC」及「MEISTERSTUCK」商標，有上開筆錄及標示有「MEISTER
    STUCK」商標之鋼筆照片、標示有「 MEISTERSTUCK」商標之手錶照片、標示有「
    MEISTERSTUCK」商標之眼鏡照片、標示有「MEISTERSTUCK」商標之公事包照片及
    「Focusing on what really metters: Meisterstuck Eyewear Collection」型
    錄可按，足認原告主張其係以商標之型態使用「MEISTERSTUCK」商標於商品上及
    以明顯之方式使用據以異議之商標，以表彰其特定商品等語，可以採信。
  (二)原告主張據以異議之「MEISTERSTUCK」商標產品廣告始於西元一九三六年刊登於
    德國以後，於世界各地不斷透過報章雜誌刊登廣告，例如天下雜誌、亞洲週刊、
    尚品雜誌、保險行銷雜誌、Newsweek、Far  Eastern Economic REVIEW 、ASIA-
    ASIAWEEK、家庭報等，在國內廣為流通之雜誌及於媒體刊登宣傳文稿及散發精美
    型錄以促銷「MEISTERSTUCK」商標產品，迄今已達六十四年；且每年耗費如事實
    欄所示之鉅資廣告費，促銷「MEISTERSTUCK」商標產品，並有如事實欄所載之全
    球銷售額；系爭「MEISTERSTUCK」商標產品在西元一九九五年至一九九八年間，
    透過國內百貨公司、精品店、經銷商及郵購等方式廣泛行銷，而有如事實欄所載
    之銷售額，並經國內報章雜誌報導介紹商品，原告有廣泛使用據以異議商標於商
    品，為公眾所共知之事實，業據原告提出西元一九三六年廣告資料、西元一九八
    七年以後刊登於世界各地之部分報章雜誌廣告資料、商品宣傳文稿、商品型錄、
    一九九五年至一九九八年「MEISTERSTUCK」商標產品全球銷售額統計表、全世界
    商品銷售地區資料、原告設於台北、新竹、台中、台南及高雄等地十四家直營店
    之資料、信用卡郵購廣告資料、一九九五年至一九九八年「MEISTERSTUCK」商標
    產品在中華民國銷售額統計表、「獨家報導」、「今週刊」、「時報周刊」、「
    GALLERIA雜誌」、「GQ雜誌」、「聯合晚報」、「經濟日報」、「大成影劇報」
    、「China News」等有關「MEISTERSTUCK」商品介紹之報導、「MEISTERSTUCK」
    產品特別介紹等影本，堪信為真實。
  (三)原告為保護據以異議之「MEISTERSTUCK」商標，於安道爾、阿根廷、澳大利亞、
    奧地利、巴哈馬、荷比盧、貝南、波士尼亞和赫芝格維那、巴西、布基那法索、
    科麥隆、加拿大、中非、查德、智利、中國大陸、哥倫比亞、剛果、克羅埃西亞
    、捷克、丹麥、埃及、芬蘭、法國、加彭、德國、直布羅陀、希臘、幾內亞、香
    港、印尼、國際註冊、愛爾蘭、以色列、義大利、象牙海岸、日本、肯亞、南韓
    、寮國、列支敦士登、澳門、馬來西亞、馬利、茅利塔尼亞、墨西哥、摩納哥、
    摩洛哥、荷屬大小安第列斯群島、尼日、非洲聯盟、北韓、葡萄牙、羅馬尼亞、
    聖馬利諾、沙烏地阿拉伯、塞內加爾、新加坡、斯洛伐克、斯洛維尼亞、南非、
    西班牙、斯里蘭卡、瑞典、瑞士、泰國、多哥、突尼西亞、英國、烏拉圭、委內
    瑞拉、越南、南斯拉夫、阿爾巴尼亞、阿爾及利亞、亞美尼亞、亞賽拜然、貝拉
    瑞斯、保加利亞、古巴、匈牙利、哈薩克、吉爾吉斯、拉脫維亞、賴比瑞亞、馬
    其頓、蒙古、挪威、波蘭、摩爾達維亞、俄羅斯、蘇丹、塔吉克、烏克蘭、美國
    、烏茲別克等國及地區取得註冊；原告並於七十九年起陸續在我取得註冊第五一
    七三八一號、第七六三五二三號、第七七二一四三號、第七八○一八九號、第八
    五三七七三號及第八七二一三三號商標專用權，迄今仍然有效之事實，亦據原告
    提出各國註冊一覽表及國外部分註冊證、中華民國部分註冊證等影本可稽。
  (四)綜上所述，由上開原告提出之諸多客觀證據，均足以認定系爭商標已廣為相關事
    業或消費者所普遍認知，係著名商標，應認系爭商標有違商標法第三十七條第七
    款前段之規定。被告未察及此，逕認原告此部分之異議不成立，訴願決定亦未審
    酌及此，遽予駁回之，均有不適用法律之違法。從而，原告聲明求為撤銷訴願決
    定及原處分關於異議不成立部分，即無不合，應予准許。惟本件尚有待被告依本
    院判決之法律見解另行審酌，依法裁量決定，原告求為判決命被告應作成應撤銷
    系爭商標之處分，並未達全部有理由之程度，依行政訴訟法第二百條第四款規定
    意旨，原告在請求命被告遵照本院判決之法律見解對原告作成處分部分為有理由
    ，其餘部分，不應准許，應予駁回。
據上論結，原告之訴為一部有理由，一部無理由，爰依行政訴訟法第二百十八條、第
二百條第四款、第一百零四條，民事訴訟法第三百八十五第一項前段、第七十九條但
書，判決如主文。
中      華      民      國     九十     年      六      月      六      日
                         臺 北 高 等 行 政 法 院  第 二 庭
                                           審 判 長 法  官  王立杰
                                                    法  官  劉介中
                                                    法  官  陳雅香
右為正本係照原本作成。
如不服本判決，應於送達後二十日內，向本院提出上訴狀並表明上訴理由，如於本判
決宣示後送達前提起上訴者，應於判決送達後二十日內補提上訴理由書（須按他造人
數附繕本）。
中      華      民      國     九十     年      六      月     十一     日
                                                    書記官  鄭聚恩


司法院資訊處製作；財團法人民間司法改革基金會備份。
